【裁判字號】    97,交聲,148
【裁判日期】    970613
【裁判案由】    違反道路交通管理處罰條例聲明異議
【裁判全文】
臺灣基隆地方法院交通事件裁定         97年度交聲字第148號
移送機關即
原處分機關  交通部公路總局臺北區監理所基隆監理站
異  議  人
即受處分人  甲○○
上列受處分人因違反道路交通管理處罰條例案件，對於交通部公
路總局臺北區監理所基隆監理站於中華民國97年5月5日基監字第
裁42-C00000000號違反道路交通管理事件之裁決聲明異議，本院
裁定如下：
    主  文
原處分撤銷。
甲○○不罰。
    理  由
一、原處分意旨略以：異議人即受處分人甲○○於民國97年4月8
    日21時許，騎乘車牌號碼AE2-160 普通重型機車，行經萬里
    國小前之路口處，因「駕車行經有燈光號誌管制之交岔路口
    闖紅燈」之違規事實，為警當場攔停，並製發北縣警交字第
    C00000000 號舉發通知單逕行舉發，嗣經原處分機關依道路
    交通管理處罰條例第53條第1項、第63條第1項第3 款（漏載
    第1項第3款），裁處罰鍰新臺幣（下同）1,800 元，並記違
    規點數3點。
二、聲明異議意旨略以：伊於當日騎乘上揭機車至台北逛，狂完
    騎機車回萬里，於行經臺北縣萬里鄉○○路12號水晶小吃店
    時（小吃店門前路邊設有紅綠燈號誌燈），因肚子餓停車住
    入麵店吃東西，食畢後約晚上9 時許，伊騎乘機車欲返家，
    於行經萬里國小前，竟遭警察以伊闖越紅燈攔停，且警察當
    時攔停伊時之位置看不到前方之紅綠燈，故不服原處分，聲
    明異議，請求撤銷原處分云云。
三、按法院受理交通事件，準用刑事訴訟法之規定，道路交通管
    理處罰條例第89條前段定有明文。又「認定犯罪事實所憑之
    證據，雖不以直接證據為限，間接證據亦包括在內。然而無
    論直接證據或間接證據，其得為訴訟上之證明者，須於通常
    一般之人均不致有所懷疑，而得確信其為真實之程度者，始
    得據為有罪之認定。倘其證明尚未達到此一程度，而有合理
    之懷疑存在，而無從使事實審法院得有罪之確信時，即應由
    法院為諭知被告無罪之判決。」最高法院76年台上字第4986
    號判例亦揭示刑事訴訟法上法院認定事實之最重要原則，是
    以法院審理違反道路交通管理處罰條例案件時，當有其適用
    。
四、按汽車行駛至交叉路口，其行進、轉彎，應遵守燈光號誌之
    指示，為道路交通安全規則第102條第1項第1 款前段所明定
    ；又「圓形紅燈」所顯示之意義則為「（一）車輛面對圓形
    紅燈表示禁止通行，不得超越停止線或進入路口。」道路交
    通標誌標線號誌設置規則第206條第5款定有明文。是以，道
    路交通管理處罰條例第53條第1 項所定「汽車駕駛人，行經
    有燈光號誌管制之交岔路口闖紅燈者」之違規情形，自係指
    在交叉路口面對紅燈時超越停止線進入路口之情形而言。
五、經查：異議人騎乘上開機車於上揭時、地為警攔停當場舉發
    之事實，固據證人即舉發員警乙○○於本院調查時證述在卷
    ，並有本件舉發通知單影本1 紙附卷可稽。然據證人乙○○
    於本院調查時係證稱：「紅燈亮起後至少有5 秒才看到異議
    人」，並非親眼目睹異議人於紅燈亮起時駛越白色停止線，
    再參酌證人乙○○及異議人所提出之管制號誌燈、執勤位置
    之相關照片及現場圖，可見系爭路段除水晶小吃店門前設有
    一管制號誌燈外，在距離50公尺遠處之萬里國小大門前亦設
    有一管制誌燈，而證人乙○○當時係在萬里國小前不遠處之
    電信局攔停異議人，可證當時係認定異議人闖越水晶小吃店
    前之管制號誌燈，惟原舉發及原處分均記載異議人違規之地
    點為「萬里國小前」，顯與上開事證不盡相符。又縱認異議
    人係闖越「水晶小吃店門前」之管制號誌燈，然以證人乙○
    ○當時與其一同執行勤務之同仁方哲昭所站立之電信局、便
    利超商之位置，除均距離水晶小吃店門前之管制號誌燈約有
    50公尺之遠外，水晶小吃店門前之管制號誌燈位置與電信局
    間之道路又屬係一彎道，中間復有一顆生長茂盛之大樹，證
    人乙○○及其同仁方哲昭所站立之位置是否得以清晰看到異
    議人係在紅燈亮起時越過白色停止線，實非無疑，況本院於
    97年5月30 日調查時，責令證人乙○○帶同異議人至水晶小
    吃店，對小吃店負責人製作查訪筆錄，據水晶小吃店負責人
    林慧珊稱：「甲○○我並不認識他，但他當時確實有在我店
    內消費，我能證明他是從我店離開」等語，有台北縣政府警
    察局金山分局萬里分駐所查訪表在卷可按，是異議人辯稱當
    時省小吃店出來，並非闖紅燈乙節，非屬無據，故本件異議
    人是否確有闖紅燈之情形，仍存有可合理懷疑之處，本件既
    尚無具體充足之證據使本院確信異議人有系爭闖紅燈之違規
    情形，原處分機關未予詳查即遽以裁罰，即難認為允當，本
    件異議為有理由，應將原處分撤銷，改諭知不罰，以資適法
    。
六、據上論斷，應依道路交通案件處理辦法第20條前段，裁定如
    主文。
中    華    民    國    97    年    6     月    13    日
                  交通法庭法    官  林淑鳳
以上正本證明與原本無異。
對於本件裁定如有不服，應於送達後5日內， 向本院提出抗告書
狀，敘述抗告之理由，抗告於臺灣高等法院。
中    華    民    國    97    年    6     月    13    日
                          書 記 官  郭廷耀


司法院資訊處製作；財團法人民間司法改革基金會備份。
